臺灣桃園地方法院刑事判決　　　　　　　96年度訴字第1319號
公　訴　人　台灣桃園地方法院檢察署檢察官
被　　　告　甲○○
　　　　　　　　　　（現另案羈押在台灣桃園看守所）
上列被告因違反毒品危害防制條例案件，經檢察官提起公訴（96
年度毒偵字第1424號），本院合議庭裁定改依簡式審判程序，茲
判決如下：
    主  文
甲○○施用第一級毒品，累犯，處有期徒刑捌月。扣案如附表一
所示之物，沒收銷燬之。扣案如附表二所示之物，均沒收。
    事   實
一、甲○○曾於民國88年間因施用毒品案件，經本院以88年度毒
    聲字第1909號裁定送觀察、勒戒，於88年6 月24日入勒戒處
    所，因認有繼續施用傾向，經本院以88年度毒聲字第3928號
    裁定令入戒治處所施以強制戒治，其後經本院以88年度毒聲
    字第7327號裁定停止戒治，所餘戒治期間付保護管束，復經
    本院以89年度毒聲字第4483號裁定撤銷停止戒治，於90年6
    月8 日執行完畢，並經台灣桃園地方法院檢察署檢察官於90
    年6 月30日以90年度戒偵字第558 號為不起訴處分確定；於
    91年間因竊盜案件，經本院以91年度易字第1971號判決判處
    有期徒刑8 月確定；於92年間復因違反毒品危害防制條例案
    件，經本院以92年度訴字第1520號判決就連續施用第一級毒
    品部分判處有期徒刑7 月，就連續施用第二級毒品部分判處
    有期徒刑3 月確定；於94年間因竊盜等案件，經台灣嘉義地
    方法院以94年度嘉簡字第139 號判決就竊盜部分判處有期徒
    刑5 月，就贓物部分判處有期徒刑3 月；上開各罪經台灣嘉
    義地方法院以94年度聲字第241 號裁定應執行有期徒刑1 年
    10月確定，於93年8 月27日入監執行，於95年3 月3 日縮刑
    期滿執行完畢（構成累犯）。
二、詎甲○○仍不知悔改，明知海洛因係毒品危害防制條例所稱
    之第一級毒品，不得非法持有及施用，復基於施用第一級毒
    品海洛因之犯意，於96年2 月28日下午1 時許，在桃園縣中
    壢市○○里○ 鄰○○街38號住處，以注射針筒施用海洛因1
    次。嗣為警於96年2 月28日晚間6 時許，在桃園縣中壢市○
    ○街38號2 樓，並扣得如附表一、二所示之物。
三、案經桃園縣政府警察局移送台灣桃園地方法院檢察署檢察官
    偵查後起訴。
    理  由
一、按刑事訴訟法第273 條之1 第1 項規定除被告所犯為死刑、
    無期徒刑、最輕本刑為3 年以上有期徒刑之罪或高等法院管
    轄第一審案件者外，於審判期日前之程序進行中，被告先就
    被訴事實為有罪之陳述時，審判長得告知被告簡式審判程序
    之旨，並聽取當事人、代理人、辯護人及輔佐人之意見後，
    裁定進行簡式審判程序。經查，本件被告甲○○被訴違反毒
    品危害防制條例案，非前開不得進行簡式審判程序之案件，
    經被告於本院審理時就被訴事實為有罪之陳述，且經本院告
    知被告簡式審判程序之旨，聽取被告及檢察官之意見後，爰
    依上開刑事訴訟法第273 條之1 第1 項之規定，當庭裁定改
    依簡式審判程序審判之，合先敘明。
二、上開犯罪事實，業經被告甲○○於本院審理中坦承不諱，且
    被告於96年2 月28日晚間8 時30分許為警查獲後採集尿液送
    請台灣檢驗科技股份有限公司以EIA 酵素免疫分析法為初步
    檢驗，復以GC/MS 氣相層析/ 質譜儀法為確認檢驗結果，確
    呈可待因、嗎啡陽性反應（可待因、嗎啡為海洛因代謝物質
    ），有桃園縣政府警察局桃園刑警大隊被採尿人姓名編號對
    照表及台灣檢驗科技股份有限公司濫用藥物尿液檢驗報告各
    1 紙附卷可稽（見台灣桃園地方法院檢察署96年度毒偵字第
    1424號偵查卷第47、60頁）。又扣案如附表一所示之物，經
    法務部調查局鑑定結果，檢出海洛因成分，有該局96年3 月
    30日調科壹字第09623029370 號鑑定書1 份附卷可稽（見台
    灣桃園地方法院檢察署96年度毒偵字第1424號偵查卷第59頁
    ）。此外，並有扣案如附表二所示之物可佐。按海洛因經注
    射入人體後，約80％於24小時內自尿中排出，一般而言，尿
    液中能否驗出嗎啡陽性與其投與量、投與途徑、採尿時間、
    個人體質及檢驗方法之靈敏度有關，國外曾有文獻報導注射
    6 毫克之海洛因鹽酸鹽，其代謝物嗎啡之平均可檢出時限約
    為26小時，此有行政院衛生署藥物食品檢驗局81年9 月8 日
    81藥檢壹字第8114885 號函可按，且以氣相層析質譜分析法
    作藥物及其代謝產物之定性及定量分析檢驗者，幾乎不會有
    偽陽性反應產生，亦即如尿液中未含有煙毒之反應者，即不
    可能產生因藥物所引起之偽陽性反應，此為毒品檢驗學之常
    規，亦為本院辦理相關違反毒品危害防制條例案件所知悉，
    是以上開檢驗結果當足以認定為真實而堪予採信。足見上揭
    事實，除被告不利於己自白外，並有上述補強證據足佐，堪
    認被告自白與事實相符，應可採為論罪科刑之依據。又按「
    一、施用第一、二級毒品為犯罪行為，毒品危害防制條例第
    10條定有處罰明文。故施用第一、二級毒品者，依前揭規定
    本應科以刑罰。惟基於刑事政策，對合於一定條件之施用者
    ，則依同條例第20條、第23條之規定，施以觀察、勒戒及強
    制戒治之保安處分。二、毒品危害防制條例於92年7 月9日
    修正公布，自93年1 月9 日施行，其中第20條、第23條將施
    用毒品之刑事處遇程序，區分為『初犯』及『5 年內再犯』
    、『5 年後再犯』。依其立法理由之說明：『初犯』，經觀
    察、勒戒或強制戒治後，應為不起訴處分或不付審理之裁定
    ；經觀察、勒戒或強制戒治執行完畢釋放後，『5 年內再犯
    』者，因其再犯率甚高，原實施之觀察、勒戒及強制戒治既
    已無法收其實效，爰依法追訴或裁定交付審理。至於經觀察
    、勒戒或強制戒治執行完畢釋放後，『5 年後再犯』者，前
    所實施之觀察、勒戒或強制戒治已足以遮斷其施用毒品之毒
    癮，為期自新及協助其斷除毒癮，仍適用『初犯』規定，先
    經觀察、勒戒或強制戒治之程序。從而依修正後之規定，僅
    限於『初犯』及『5 年後再犯』2 種情形，始應先經觀察、
    勒戒或強制戒治程序。倘被告於5 年內已再犯，經依法追訴
    處罰，縱其第3 次（或第3 次以上）再度施用毒品之時間，
    在初犯經觀察、勒戒或強制戒治執行完畢釋放5 年以後，已
    不合於『5 年後再犯』之規定，且因已於『5 年內再犯』，
    顯見其再犯率甚高，原實施觀察、勒戒或強制戒治，已無法
    收其實效，即應依該條例第10條處罰。」最高法院95年第7
    次刑事庭會議決議參照。經查被告前曾於88年間因施用毒品
    案件，經本院以88年度毒聲字第1909號裁定送觀察、勒戒，
    於88年6 月24日入勒戒處所，因認有繼續施用傾向，經本院
    以88年度毒聲字第3928號裁定令入戒治處所施以強制戒治，
    其後經本院以88年度毒聲字第7327號裁定停止戒治，所餘戒
    治期間付保護管束，復經本院以89年度毒聲字第4483號裁定
    撤銷停止戒治，於90年6 月8 日執行完畢，並經台灣桃園地
    方法院檢察署檢察官於90年6 月30日以90年度戒偵字第558
    號為不起訴處分確定；於92年間因違反毒品危害防制條例案
    件，經本院以92年度訴字第1520號判決就連續施用第一級毒
    品部分判處有期徒刑7 月，就連續施用第二級毒品部分判處
    有期徒刑3 月確定，有台灣桃園地方法院檢察署刑案資料查
    註紀錄表、全國施用毒品案件紀錄表、受觀察勒戒人毒品及
    前科紀錄簡列表及台灣高等法院被告前案紀錄表在卷可稽。
    本件被告既於90年6 月8 日強制戒治執行完畢並經台灣桃園
    地方法院檢察署檢察官於90年6 月30日以90年度戒偵字第55
    8 號為不起訴處分確定後，曾於「5 年內再犯」，縱其於本
    件施用毒品之時間（第3 次）在初犯釋放5 年以後，仍與「
    5 年後再犯」之情形有別，自不得認有再經觀察、勒戒等程
    序之必要，即應逕行追訴處罰。本件事證明確，被告犯行堪
    予認定，應依法論科。
三、核被告所為，係犯毒品危害防制條例第10條第1 項之施用第
    一級毒品罪。其非法持有海洛因之低度行為，為其非法施用
    之高度行為所吸收，不另論罪。又被告前曾於91年間因竊盜
    案件，經本院以91年度易字第1971號判決判處有期徒刑8 月
    確定；於92年間復因違反毒品危害防制條例案件，經本院以
    92年度訴字第1520號判決就連續施用第一級毒品部分判處有
    期徒刑7 月，就連續施用第二級毒品部分判處有期徒刑3 月
    確定；於94年間因竊盜等案件，經台灣嘉義地方法院以94年
    度嘉簡字第139 號判決就竊盜部分判處有期徒刑5 月，就贓
    物部分判處有期徒刑3 月；上開各罪經台灣嘉義地方法院以
    94年度聲字第241 號裁定應執行有期徒刑1 年10月確定，於
    93年8 月27日入監執行，於95年3 月3 日縮刑期滿執行完畢
    ，有台灣桃園地方法院檢察署刑案資料查註紀錄表、台灣高
    等法院被告前案紀錄表在卷為憑，其前受有期徒刑之執行完
    畢，於5 年以內故意再犯本件有期徒刑以上之罪，為累犯，
    應依刑法第47條第1 項規定，加重其刑。爰審酌被告施用毒
    品，戕害自身身心，前已經觀察、勒戒、強制戒治處分乃至
    有期徒刑之執行，仍無戒除毒癮之決心，惟犯罪後尚能坦承
    犯行，尚有悔意及其犯罪動機、手段等一切情狀，量處如主
    文所示之刑，以資懲儆。又扣案如附表一所示之物，因海洛
    因為第一級毒品，包裝之塑膠袋又與所包裝之海洛因於物理
    外觀上二者已附合為一體而難以析離，此觀諸卷附法務部調
    查局93年11月16日調科壹字第09362396550 號函所示：「本
    局鑑驗毒品秤重主要係以傾倒，必要時亦會輔以刮杓刮取之
    方式，儘可能將原送驗包裝袋內毒品與包裝袋分離後各別秤
    重，所得之毒品重量稱為『淨重』，包裝袋重量則以『空包
    裝重』稱之，然無論依上述何種方式分離，原送驗包裝袋內
    均仍會有微量毒品成分殘留」等語可知，是均應依毒品危害
    防制條例第18條第1 項前段併諭知沒收銷燬之。扣案如附表
    二所示之物，被告於本院審理時供稱：扣案如附表二編號1
    至3 所示之物係用來施用海洛因，且均已使用過，而扣案如
    附表二編號4 所示之物則係施用海洛因後留下者等語，是該
    等為被告所有供（但非專供）施用第一級毒品海洛因犯行所
    用之物，應依刑法第38條第1 項第2 款之規定均宣告沒收。
據上論斷，應依刑事訴訟法第273 條之1 第1 項、第299 條第1
項前段，毒品危害防制條例第10條第1 項、第18條第1 項前段，
刑法第11條前段、第47條第1 項、第38條第1 項第2 款，判決如
主文。
本案經檢察官嵇珮晶到庭執行職務。
中　　華　　民　　國　　96　　年　　7　　月　　10　　日
                  刑事第一庭  法　官　 鄭吉雄
以上正本證明與原本無異。
如不服本判決，應於判決送達後10日內向本院提出上訴狀（應附
繕本），上訴於臺灣高等法院。
　　　　　　　　　　　　　　　書記官　王月香
中　　華　　民　　國　　96　　年　　7 　　月　　13　　日
附錄論罪科刑法條：
毒品危害防制條例第10條第1項
施用第一級毒品者，處 6 月以上 5 年以下有期徒刑。
附表一：
┌──┬───────────────┬───────┐
│編號│    扣  案  物  品  名  稱    │  備     註   │
├──┼───────────────┼───────┤
│ 1  │第一級毒品海洛因1 包（淨重0.90│包裝之塑膠袋與│
│    │公克，空包裝重0.18公克）      │所包裝之海洛因│
│    │                              │於物理外觀上二│
│    │                              │者已附合為一體│
│    │                              │而難以析離    │
└──┴───────────────┴───────┘
附表二：
┌──┬───────┬───────────────┐
│編號│ 扣案物品名稱 │備                          註│
├──┼───────┼───────────────┤
│ 1  │注射針筒9支   │為被告所有供（但非專供）施用第│
├──┼───────┤一級毒品所用                  │
│ 2  │自製藥鏟（削尖│                              │
│    │吸管）2支     │                              │
├──┼───────┤                              │
│ 3  │止血帶2條     │                              │
├──┼───────┤                              │
│ 4  │塑膠分裝袋3包 │                              │
└──┴───────┴───────────────┘
